臺灣板橋地方法院刑事判決　　　　　　　95年度訴字第3872號
公　訴　人　臺灣板橋地方法院檢察署檢察官
被　　　告　甲○○
　　　　　　　　　　之2號3樓.
上列被告因違反毒品危害防制條例案件，經檢察官提起公訴（95
年度毒偵字第7281、7356號），被告於準備程序中對被訴之事實
為有罪陳述，本院合議庭裁定由受命法官獨任行簡式審判程序，
並判決如下：
    主  文
甲○○施用第一級毒品，累犯，處有期徒刑玖月；又施用第二級
毒品，累犯，處有期徒刑陸月，扣案安非他命壹包（驗餘毛重零
點玖玖公克）沒收銷燬；應執行有期徒刑壹年貳月，扣案安非他
命壹包（驗餘毛重零點玖玖公克）沒收銷燬。
    事  實
一、甲○○於民國81年至85年間，分別因強盜、恐嚇、違反槍砲
    彈藥刀械管制條例、偽造文書等罪，先後經法院判決判處有
    期徒刑5 年2 月、1 年2 月、7 月、5 月確定後，由臺灣高
    等法院以85年度聲字第269 號裁定應執行刑為有期徒刑7 年
    2 月，執行至87年6 月16日假釋付保護管束出監，所餘殘刑
    3 年4 月4 日；惟嗣於87年間，又因施用毒品，經本院以88
    年度毒聲字第308 號裁定送勒戒處所，觀察、勒戒後，認無
    繼續施用毒品傾向，於88年3 月26日勒戒完畢釋放出所，臺
    灣板橋地方法院檢察署檢察官併於88年3 月30日，以87年度
    偵字第26379 號為不起訴處分確定；又於89年間，再因施用
    毒品，經臺灣臺北地方法院以89年度毒聲字第899 號裁定送
    勒戒處所，觀察、勒戒後，認無繼續施用毒品傾向，於89年
    8 月22日勒戒完畢釋放出所，臺灣彰化地方法院檢察署檢察
    官於同日併以89年度毒偵字第3721號為不起訴處分確定；甲
    ○○前開假釋且經撤銷應執行殘刑3 年4 月4 日，後於92年
    4 月26日縮短刑期執行完畢出監（據此，本件構成累犯）；
    復因前自89年8 月22日接受觀察勒戒執行完畢釋放後5 年內
    之94年7 月14日1 時10分許為警採尿前之96小時內之某時，
    因施用第二級毒品案件，經本院於94年11月11日，以94年度
    簡字第4634號判決處有期徒刑6 月確定，95年2 月10日易科
    罰金執行完畢（此部分亦構成累犯）；再自95年2 月5 日起
    至95年5 月11日止，因施用第二級毒品案件，經本院於95年
    9 月15日，以95年度易字第1080號判決判處有期徒刑3 月，
    並於95年10月25日易科罰金執行完畢（此部份尚不構成累犯
    事由）；竟仍不知悔改，復基於反覆持續施用第一級毒品海
    洛因之單一行為決意，自95年8 月25日起，至95年10月28日
    上午止，在臺北縣新莊市某賓館等地，以將海洛因摻入香煙
    內點燃後吸食煙氣之方式，平均每天施用1 次，反覆多次施
    用海洛因；另又基於反覆持續施用第二級毒品安非他命之單
    一行為決意，自95年9 月16日起（即前開本院95年度易字第
    1080號判決宣判日翌日），至95年10月28日上午止，亦在同
    前地點，以將安非他命置於玻璃球內燒烤後吸食煙氣之方式
    ，平均1 天施用1 次，反覆多次施用安非他命，嗣先後於(一)
    、95年8 月31日17時30分許，在臺北縣板橋市○○路○ 段18
    8 巷11弄口，為警查獲；(二)、95年10月28日12時10分許，在
    址設臺北縣新莊市○○路13號之皇朝賓館303 室前走廊，為
    警查獲，併在其包包內扣得其因施用而持有之安非他命1 包
    （驗餘毛重0.99公克），甲○○前開2 次為警查獲後且均同
    意接受採尿，其尿液檢體送鑑定後均呈鴉片、安非他命陽性
    反應。
    理  由
一、認定犯罪事實所憑之證據及理由：
(一)、訊據被告對其在上揭時間、地點反覆多次施用第一級毒品海
    洛因、第二級毒品安非他命之事實，於本院審理中自白不諱
    ，而其先後2 次為警查獲時，經警採集之尿液檢體經送驗後
    ，均呈鴉片陽性反應及安非他命陽性反應，有臺北市政府警
    察局偵辦毒品案件尿液檢體委驗單、臺灣尖端先進生技醫藥
    股份有限公司95年9 月8 日出具之濫用藥物檢驗報告（見95
    年度毒偵字第7281偵查卷第10、11頁）、臺北縣政府警察局
    偵辦毒品案尿液代碼錶、臺灣檢驗科技股份有限公司於95年
    11月15日所出具之濫用藥物尿液檢驗報告（見95年度毒偵字
    第7356號偵查卷第23、47頁）附於偵查卷為憑；而其於事實
    欄(二)所述時地為警查獲時，所扣得白色結晶體1 包（驗餘毛
    重0.99公克），經鑑定，其內白色結晶體確呈安非他命陽性
    反應乙節，亦有臺灣檢驗科技股份有限公司於95年11月15日
    所出具之濫用藥物檢驗報告（見95年度毒偵字第7356號偵查
    卷第46頁）附於偵查卷可參，俱徵被告前開自白應與事實相
    符，可以採信。
(二)、按毒品危害防制條例第23條之修正理由略為：受觀察、勒戒
    人或受強制戒治執行完畢釋放後五年內再犯者，其再犯率甚
    高，原據以實施之觀察、勒戒及強制戒治既已無法收取其實
    效，爰施以刑事處遇…」。依上揭立法理由觀之，修正毒品
    危害防制條例就施用毒品者，祇於「初犯」及「5 年後再犯
    」二種情形，有其追訴條件之限制，即須於初犯經觀察、勒
    戒或強制戒治釋放後，5 年內均無施用毒品之行為，始能認
    其前所實施之觀察、勒戒或強制戒治已足遮斷毒癮，而得於
    5 年後再犯時，再予適用初犯之規定，重行觀察、勒戒等程
    序。倘5 年內已經再犯，被依法追訴處罰，縱其第3 次（或
    第3 次以上）施用毒品之時間在初犯釋放5 年以後，即與「
    5 年後再犯」之情形有別；且因已於「5 年內再犯」，顯見
    其再犯率甚高，原實施觀察、勒戒或強制戒治，已無法收其
    實效，而無5 年戒斷期之存在，自無再經觀察、勒戒及強制
    戒治之必要，應得逕行追訴處罰。亦即5 年期間之計算，係
    指相鄰之前後2 次施用毒品時間之間隔而言，非可飛躍自前
    次觀察、勒戒或強制戒治執行完畢時點起算其5 年期間。最
    高法院95年度臺非字第59號、95年度臺非字第65號判決意旨
    可供參照。據此，被告於87年間，因施用毒品，經本院以88
    年度毒聲字第308 號裁定送勒戒處所，觀察、勒戒後，認無
    繼續施用毒品傾向，於88年3 月26日勒戒完畢釋放出所，臺
    灣板橋地方法院檢察署檢察官併於88年3 月30日，以87年度
    偵字第26379 號為不起訴處分確定；又於89年間，再因施用
    毒品，經臺灣臺北地方法院以89年度毒聲字第899 號裁定送
    勒戒處所，觀察、勒戒後，認無繼續施用毒品傾向，於89年
    8 月22日勒戒完畢釋放出所，臺灣彰化地方法院檢察署檢察
    官於同日併以89年度毒偵字第3721號為不起訴處分確定，猶
    於接受前開觀察勒戒執行完畢後5 年內再犯如事實欄所述之
    施用毒品罪，為法院判處罪刑等情，有臺灣高等法院被告前
    案紀錄表在卷可稽，是雖被告前受觀察勒戒執行完畢之日距
    為本案犯行時已相隔5 年以上，然揆諸前揭說明，被告於上
    開受觀察勒戒執行完畢後5 年內，仍因有施用毒品案件，經
    法院判處罪刑，即屬於「5 年內再犯」，顯見被告之再犯率
    甚高，原實施觀察勒戒，已無法收其實效，而無5 年戒斷期
    之存在，其本件施用毒品犯行自無再經觀察勒戒、強制戒治
    之必要，應逕予論罪科刑。綜上，本件事證已明，被告犯行
    堪以認定。
二、應適用之法律、科刑審酌事由及沒收物之處理：
(一)、按連續犯之規定廢除後，對於部分習慣犯，例如竊盜、吸毒
    等犯罪，是否會因適用數罪併罰而使刑罰過重產生不合理之
    現象乙節，在實務運用上應可參考德、日等國之經驗，委由
    學界及實務以補充解釋之方式，發展接續犯之概念，對於合
    乎接續犯或包括一罪之情形，認為構成單一之犯罪，以限縮
    數罪併罰之範圍，用以解決上述問題，為此次刑法修正刪除
    第56條連續犯規定之立法理由所明載；又立法者針對特定刑
    罰規範之構成要件，已預設其本身係持續實行之複次行為，
    具備反覆、延續之行為特徵，故將之總括或擬製成一個構成
    要件之「集合犯」行為，因刑法評價上為構成要件之行為單
    數，應僅成立一罪。查毒品因具有成癮性、濫用性（此觀毒
    品危害防制條例第2 條之規定自明），立法實務首重以刑事
    處遇方式戒斷行為人毒癮，若無法收其實效，始依法追訴處
    罰（此觀毒品危害防制條例第20、23條之規定即明），故施
    用毒品本身具備反覆、延續之行為特徵，持續多次施用毒品
    始為此類犯罪之典型或常態，於刑法評價上，施用毒品應僅
    成立集合犯一罪（林鈺雄著「跨連新舊法之施用毒品行為—
    兼論行為單數與集合犯、接續犯概念之比較」，刊於95 年7
    月本土法學雜誌第84期第141 頁以下）。且就施用毒品而言
    ，考其修正公布之毒品危害防制條例立法意旨，係認施用毒
    品者，多具有成癮性，故先以觀察勒戒或強制戒治等保安處
    分遮斷其毒癮，如仍無效，始以刑罰追訴處罰，故施用毒品
    罪，本即預定其有反覆實行施用毒品之性質，其若基於概括
    之決意，於密切之時地反覆延續實行施用毒品犯罪，依社會
    一般客觀上之觀察，認論以1 罪為適當時，似非不可以集合
    犯處理，只論以包括一罪（見張淳淙著「刑法廢除牽連犯、
    連續犯及常業犯後，有關行為罪述等適用上之疑義」，刊於
    法官協會雜誌第8 卷第2 期第61頁）。故有關行為人多次施
    用毒品之犯罪，本院基於前述施用毒品構成要件之反覆實行
    特徵，認為行為人如基於反覆實行之犯意，在密切接近之一
    定時、地，持續實行單次或複次之施用毒品行為，應僅成立
    集合犯一罪。據此，被告業已供承係於前述期間內持續施用
    第一、二級毒品多次，施用頻率則為每天各1 次；佐以被告
    前曾因施用毒品之犯行，經觀察勒戒及刑罰執行，卻仍無法
    克制自己，再度於密切接近之時間、地點，施用第一、二級
    毒品多次，顯見被告本件施用第一、二級毒品犯行，均各係
    出於反覆、延續施用第一、二級毒品之單一行為決意至明，
    在行為概念上，其多次施用毒品海洛因、安非他命之行為，
    均應評價認各係包括一罪之集合犯，較符合社會通念及刑法
    學理。
(二)、是核被告所為，係犯毒品危害防制條例第10條第1 項之施用
    第一級毒品罪及同條例第10條第2 項之施用第二級毒品罪，
    其施用前持有第一、二級毒品之低度行為，應各為其後之施
    用第一、二級毒品高度行為所吸收，均不另論罪，又被告有
    如事實欄所述前科及刑之執行情形，有前揭臺灣高等法院被
    告前案紀錄表附卷可憑，其於有期徒刑執行完畢後，5 年以
    內，故意再犯本件有期徒刑以上之罪，為累犯，就其前開所
    犯2 罪，均應依刑法第47條第1 項規定，均各加重其刑。至
    其前開所犯2 罪，犯意各別、行為互殊，應與分論併罰。又
    公訴人雖僅就被告於95年8 月31、同年10月28日為警採尿回
    溯26小時內之某時，接續施用海洛因，暨被告於95年10月28
    日上午9 時許，施用安非他命之犯行起訴，其餘如事實欄所
    述施用第一、二級毒品犯行，則未據起訴，然該未據起訴部
    分之施用第一、二級毒品犯行與經起訴之施用第一、二級毒
    品犯行部分，各具有包括一罪之集合犯，業如前述，本院自
    應併予審究。
(三)、茲審酌被告曾因施用毒品犯行受觀察勒戒及刑罰執行，仍不
    知悛悔，復犯本件之罪，惟犯後坦承犯行，態度良好，並其
    犯罪之動機、目的、施用期間、次數等一切情狀，就其所犯
    2 罪，分別量處如主文所示之刑，並定其應執行之刑，以示
    懲儆。
(四)、扣案安非他命1 包（驗餘毛重0.99公克），因其內安非他命
    與包裹前開毒品之分裝袋1 只，二者在物理上難以析離，均
    應依毒品危害防制條例第18條第1 項前段沒收銷燬。至被告
    於事實欄所述第2 次為警查獲時地，尚另扣得海洛因4 小包
    、海洛因殘渣袋4 只，被告否認為其所有，並稱乃當時同與
    其為警查獲之周浙芳所有，而與被告本件施用毒品犯行無關
    等語在卷，被告此部分供述核與周浙芳於警詢所述相符，堪
    可採信，是就此等部分之扣案物，爰不於本案宣告沒收。
據上論斷，應依刑事訴訟法第273 條之1 第1 項、第299 條第1
項前段、毒品危害防制條例第10條第1 項、第2 項、第18條第1
項前段，刑法第11條、第47條第1 項、第51條第5 款，判決如主
文。
本案經檢察官郭季青到庭執行職務。
中　　華　　民　　國　　96　　年　　3 　　月　　30　　日
　　　　　　　　　刑事第十九庭法  官  陳明偉
以上正本證明與原本無異。
如不服本判決應於送達後10日內向本院提出上訴狀。
                              書記官  陳慧儷
中　　華　　民　　國　　96　　年　　3 　　月　　30　　日
附錄本案論罪科刑法條全文
毒品危害防制條例第十條第第一、二項
施用第一級毒品者，處六月以上五年以下有期徒刑。
施用第二級毒品者，處三年以下有期徒刑。
毒品危害防制條例第十八條
查獲之第一、二級毒品及專供製造或施用第一、二級毒品之器具
，不問屬於犯人與否，均沒收銷燬之；查獲之第三、四級毒品及
製造或施用毒品之器具，無正當理由而擅自持有者，均沒入銷燬
之。但合於醫藥、研究或訓練之用者，得不予銷燬。
前項合於醫藥、研究或訓練用毒品或器具之管理辦法，由法務部
會同行政院衛生署定之。
